臺灣臺北地方法院民事判決　　　　　　　 92年度訴字第623號
原　　　告　上嫺有限公司
法定代理人　甲○○
被　　　告　台灣電力股份有限公司台北市區營業處
法定代理人　丙○○
訴訟代理人　彭國能律師
被　　　告　交通部台灣鐵路管理局餐旅服務總所
法定代理人　乙○○
訴訟代理人　蔡鴻斌律師
複　代理人　藍弘仁律師
上列當事人間請求履行契約等事件，本院於民國94年6月8日言詞
辯論終結，判決如下：
    主  文
原告之訴駁回。
訴訟費用由原告負擔。
    事實及理由
壹、程序部分：
一、緣本案被告台灣電力股份有限公司台北市區營業處（下稱台
    電北市營業處）法定代理人嗣於起訴後之民國92年12月1日
    由李澤深變更為丙○○，並聲明承受訴訟，核無不合，應予
    准許。
二、原告起訴聲明第7項中就被告交通部台灣鐵路管理局餐旅服
    務總所（下稱台鐵餐旅服務總所)不得因電號00-0000-00-0
    （下稱系爭電號之電費繳交問題，有阻止或妨礙原告用電之
    行為部分，核與本院91年度訴字第4684號判決之聲明、當事
    人及訴訟標的相同，為前開確定判決效力所及，此部分應予
    裁定駁回。
貳、原告起訴主張：原告於民國78年3月1日與被告台鐵餐旅服務
    總所訂定招商經營合約書（下稱系爭招商合約），承租經營
    台北市○○○路3號2樓臺灣鐵路管理局台北新站Ｇ＋２商業
    層（下稱台北新站Ｇ＋２商業層)，依據該招商經營合約第
    23 條約定合約期滿原告得續約一次，詎至原合約租期屆滿
    後，被告台鐵餐旅服務總所藉故拖延並否定原告續約之權，
    為此向中華民國商務仲裁協會提出仲裁聲請，經仲裁庭作成
    84 年商仲麟聲孝字第82號及86年商仲麟聲孝字第39號仲裁
    判斷書，確認被告台鐵餐旅服務總所應就台北新站Ｇ＋２商
    業層與原告續訂招商經營合約一次。在系爭招商合約期間，
    雙方共同使用被告台鐵餐旅服務總所名義之單一總錶，對於
    電費分攤之比例發生爭議，故自80年9月28日起，被告餐旅
    總所自行辦理電表分戶，惟分戶後，被告仍不將台北新站Ｇ
    ２商業層之分表電號（即系爭電號）之用戶名稱變更為原告
    名義，且利用該電錶計數誤差之漏洞，將其他營業單位插電
    混合使用系爭電號之電力，更屢次要脅原告若不繳納該電號
    之電費通知單所載之全額電費，將採取停供該台北新站Ｇ＋
    ２商業層之電源。原告不得不於91年8月29日向被告台電北
    市營業處申請電號過戶，詎被告台鐵餐旅服務總所竟提出異
    議致被取消過戶，被告台鐵餐旅服務總所所為，已違反系爭
    招商合約及民法第148規定。又被告台電北市營業處所據以
    取消過戶之台電公司營業規則，為片面制定之定型化契約，
    並未載明於用電契約，非一般消費者所得預見，依據消費者
    保護法第14條規定，應不構成契約內容，且違反誠信原則，
    對消費者顯失公平，應屬無效，被告台電北市營業處公司依
    據該營業規則取消原告之過戶案，於法顯有未合，為此提起
    本訴。並聲明：
  （一）被告台電北市營業處應將系爭電號之用戶名稱變更為原
        告名義。
  （二）被告台鐵餐旅服務總所不得對於系爭電號之用戶名稱變
        更為任何異議或阻止之行為。
  （三）被告台鐵餐旅服務總所不得自行插電或允許第三人插電
        使用系爭電號之電力。
  （四）被告台電北市營業處應重新裝設系爭電號之電錶或將該
        系爭電號之電錶交付工業技術研究院量測技術發展中心
        國家度量衡標準實驗室檢驗，在未確認無第三人插電使
        用前，原告無繳付電費予被告之義務。
  （五）確認原告對於系爭電號用戶名稱為被告台鐵餐旅服務總
        所之電費通知單所載之電費無給付之義務存在。
  （六）被告台電北市營業處不得因原告未繳納前項用戶名稱為
        被告台鐵餐旅服務總所之電費而停止供應台北新站Ｇ＋
        ２商業層之用電。
  （七）被告等不得因系爭電號之用戶名稱變更或電費繳交問題
        ，有阻止或妨礙原告用電之行為。
  （八）確認原告與被告間供電契約未成立及未確認前，原告無
        給付電費予被告台電北市營業處之義務。
  （九）確認被告台電北市營業處同意原告依營業規則成為新設
        用電戶前，原告無繳付電費予被告台電公司之義務。
參、被告主張：
  一、被告台灣北市營業處方面：以電力供應機關之立場，只須
      電費能按時繳納，即有繼續供應電力之義務，詎自系爭電
      號自91年9月份起至92年2月份止所積欠之電費共計達新台
      幣（下同）4,308,173元，為保障被告合法權益，對此電
      費已起訴請求被告鐵路局餐旅服務總所給付（本院92年度
      訴字第414號），此等電費不斷累計，依電業法相關規定
      ，為免電費損害繼續擴大，被告台電北市營業處依供電契
      約本即可進行斷電手續。系爭電號供之電契約存在於被告
      台電北市營業處與被告台鐵餐旅服務總所間，至被告台鐵
      餐旅服務總所將經管場地出租予原告僅屬場地使用收益之
      方式，與供電契約無涉，電錶分戶切換僅係因應電錶度數
      測量配合用電戶之需求所為，核與電費給付義務歸屬契約
      主體是否變更等無關。原告固曾於91年8月29日向申請辦
      理用電戶過戶手續，惟因被告台鐵餐旅服務總所異議，故
      依營業規則第13條之規定取消仍恢復被告台鐵路局餐旅服
      務總所為用電戶，均不影供電契約之當事人。並聲明駁回
      原告之訴。
  二、被告台鐵餐旅服務總所方面：
  （一）原告前未經被告之同意，申請將系爭電號過戶，經被告
        提出異議，始恢復原用戶名。系爭電號之用戶為原合約
        之出租人即被告，被告並不因出租系爭房屋予原告，而
        負有變更系爭電表之用戶名稱予原告之義務。被告就原
        告申請系爭電表之過戶案，向被告台電北市營業處提出
        異議，係維護自己合法之權益，並無可議之處。
  （二）系爭房屋用電電錶分戶切換工作，係由台電公司於80
        年9月28日0時30分辦理分戶完成，並無系爭電表計數誤
        差漏洞之問題，被告亦無使台北新站1樓其他營業單位
        插電混合使用系爭電表電力之情形。
  （三）原告與被告台鐵餐旅服務總就台北新站Ｇ＋２商業層所
        訂定之租約，有效期間至82年2月28日止，並約定原告
        得續約一次。已經本院92年度仲執字第26號裁定准許依
        仲裁判斷內容強制執行，並已94年6月6日強制執行完畢
        ，收回系爭房屋。本件原合約有效期間至82年2月28日
        ，縱依原合約第23條規定續約1次，依前仲裁判斷書，
        仲裁庭認為雙方已自動續約，兩造續約有效成立，續訂
        之新約，其有效期間應自82年3月1日起至86年6月30日
        止，原告至遲自86年11月1日起即屬無權占有該標的物
        而使用電力，系爭電號之電費為原告無權占有系爭房屋
        所產生，自應由原告負擔，並有支付之義務，被告亦得
        本於侵權行為及不當得利之法律關係請求原告支付。並
        聲明駁回原告之訴。
肆、兩造不爭執之事實：
  一、被告台鐵餐旅服務總所與原告於78年3月1日就台北新站
      Ｇ＋２商業層訂定招商經營合約書。（原證1）
  二、原告向被告台電台北市營業處申請將系爭電號過戶，經被
      告台鐵餐旅服務總所提出異議，恢復原用戶名。（被證3
      ）
伍、得心證之理由：
一、原告與被告台電北市營業處間無供電契約關係存在；
１、按供電契約為一私法上之繼續性契約，惟電業在其營業區域
    內，對於請求供電者，非有正當理由，不得拒絕（電業法第
    57條強制締約）。又供電契約一般由用電戶向向台電公司辦
    理用電戶登記手續而成立，如須變更契約當事人，則須辦理
    用電過戶手續。
２、經查，台北火車站新站大樓由被告台鐵餐旅服務總所於78年
    間向被告台電台北市營業處辦理用電戶登記手續，再於78
    年8月29日向被告台電北市營業處申請辦理電錶分戶手續，
    原僅申請三高壓用電戶，其中00-0000-000、00-0000-0000
    電號登記用電戶為「台灣鐵路管理局」，另系爭電號原即登
    記用電戶為「台灣鐵路管理局餐旅服務總所」，後於80年9
    月28日申請將系爭電號一分為二，除原電號外，再增加
    00-0000-000電號，登記用電戶為「台灣鐵路管理局餐旅服
    務總所台北鐵路餐廳」，此有被告台電台北市營業處所提出
    之過戶登記單2件（被證1、被證2）附卷可憑，應可確認。
    又原告雖於91年9月20日向被告台電台北市營業處申請用電
    過戶，惟此用電過戶之申請因被告台鐵餐旅服務總所之異議
    而未能辦理過戶，此則有被告台電台北營業處91年9月20日
    函（被證3）可憑。足見系爭電號之供電契約當事人為被告
    台鐵餐旅服務總所，並非原告，原告對被告台電北市營業處
    自無供電契約上之請求權，亦無從論斷供電契約之定型化條
    款效力問題。從而，原告依系爭招商經營合約、消費者保護
    法第14條起訴請求被告台電北市營業處，應將系爭電號用戶
    名稱變更為原告、重新裝設電錶或檢驗電錶、不得停止供電
    ，均屬無據，應予駁回。
二、系爭電號電錶之度數均由原告使用之台北新站Ｇ＋２商業層
    所生，並無其他用戶插電使用之情形：
１、原告起訴主張被告台鐵餐旅服務總所，利用電錶計數誤差漏
    洞，將台北新站一樓其他營業單位插電混合使用系爭電號之
    電力等情。經本院委請中華民國電機技師公會全國聯合會鑑
    定，該會於93年3月8日起至94年3月4日止至現場會勘12次，
    核對台北新站Ｇ＋２商業層電力電器設備系統單線圖、平面
    圖及中央系統冰水管路系統圖、營業用電設戶資料、自備屋
    外高低壓配電線路圖、低壓用電系統單線圖、電力系統相關
    連結接圖及其他電力系統相關圖面與現場使用狀況，並於現
    場以關閉總開關方式檢視供電範圍，確認系爭電號電錶所產
    生度數均由台北新站Ｇ＋２商業層所生，並無其他用戶插電
    使用之情形，此有該會鑑定報告書附卷可憑，足見原告此部
    分之主張顯與事實不符，並非可採。鑑定報告書雖載有：
    台北新站Ｇ＋２商業層供電之1500KW電源，部分電路供電之
    冰水主機及空調箱所產生之冷風，尚有部分出風口有微風量
    吹向鐵路大廳等語。惟此僅台灣鐵路管理局是否因原告使用
    之空調箱風向而受有不當得利之問題，並非其他單位有插電
    使用系爭電號情形。
２、從而，原告依據系爭招商合約，主張被告台鐵餐旅服務總所
    有將系爭電號自行插電或允許第三人插電使用云云，即與事
    實不符，應非可採。又原告占有台北新站Ｇ＋２商業層期間
    ，系爭電號之電費，既屬原告使用所生，而無他人插電使用
    ，自應由原告負擔，縱無契約關係存在，被告等亦可依不當
    得利或其他法律關係請求，原告主張就前開電費對被告台鐵
    餐旅服務總所或被告台電北市營業處無給付義務云云，亦非
    可採。
三、原告已於94年6月6日遷離台北新站Ｇ＋２商業層：
１、本件被告台鐵餐旅服務總所依84年商仲麟聲字第82號仲裁判
    斷，向本院聲請強制執行，於94年6月6日執行原告遷離台北
    新站Ｇ２商業層之事實，有本院93年執字第9550號遷讓房屋
    執行案件點交筆錄可憑，應堪確認。
２、原告既已遷離，自無從使用系爭電號之電力，亦無從請求變
    更用戶名稱或排除他人使用，系爭電號之供電與否、電錶是
    否準確及電費之給付亦與原告無涉，故原告請求：（一）被
    告台電北市營業處應將系爭電號之用戶名稱變更為原告名義
    、應重新裝設系爭電號電錶或將該電錶交付工業技術研究院
    量測技術發展中心國家度量衡標準實驗室檢驗、不得停止系
    爭電號之供電、不得阻止或妨礙原告用電。（二）被告台鐵
    餐旅服務總所不得對於系爭電號用戶名稱變更為任何異議或
    阻止之行為、不得自行插電或允許第三人插電使用系爭電號
    、不得阻止或妨礙原告用電，均非可採。
四、綜上所述，原告與被告台電台北市營業處間無供電契約關係
    存在；系爭00-0000-00-0電號電錶之度數均由原告使用之台
    北新站Ｇ２商業層所生，並無其他用戶插電使用之情形；且
    原告已於94年6月6日遷離台北新站Ｇ＋２商業層，原告之主
    張均非可採。從而，原告之聲明均無理由，應予駁回。
陸、訴訟費用負擔之依據：民事訴訟法第78條。
中　　華　　民　　國　　94　　年　　6 　　月　　22　　日
                  民事第五庭    法　官　張松鈞
以上正本係照原本作成
如對本判決上訴，須於判決送達後20日內向本院提出上訴狀
中　　華　　民　　國　　94　　年　　6 　　月　　22　　日
                    　　　　　　書記官　黃媚鵑
